臺灣屏東地方法院裁定
111年度屏秩聲字第2號
異  議  人  陳俊三


原處分機關  屏東縣政府警察局屏東分局  

上列異議人因違反社會秩序維護法案件，對於屏東縣政府警察局
屏東分局於民國111年4月21日所為之處分（屏警分偵字第111317
74900號）聲明異議，本院裁定如下：
    主          文
異議駁回。
    事實理由及證據
一、處分意旨略以：異議人於民國111年3月18日20時39分許，在
    屏東市○○路000號，與許國文互相鬥毆，違反社會秩序維護
    法第87條第2款之規定，處罰鍰新臺幣（下同）3,000元。
二、異議意旨略以：因許國文持鐵器攻擊，異議人迫於無奈才動
    手打許國文，異議人之行為應屬正當自衛，為此提出異議，
    請求撤銷原處分等語。
三、按簡易庭認為聲明異議無理由者，應以裁定駁回之；認為有
    理由者，以裁定將原處分撤銷或變更之。次互相鬥毆者，處
    18,000元以下罰鍰。社會秩序維護法第57條第2項、第87條
    第2款分別定有明文。又為維護公共秩序，確保社會安寧，
    核互相鬥毆係社會之亂象，且在公共場所互相鬥毆行為，已
    嚴重影響社會安寧秩序。再行為人互相鬥毆行為致受有傷害
    時，因普通傷害案件，係屬告訴乃論之罪，如未經合法告訴
    或因撤回告訴、和解等原因，致未能追究刑責者，即可援引
    社會秩序維護法第87條第2款之規定予以處罰（司法院81年3
    月18日廳刑一字第281號函、臺灣高等法院暨所屬法院95年
    法律座談會刑事類提案第29號研討結果參照）。再按正當防
    衛，係對於現時不法之侵害，為防衛自己或他人之權利所為
    之行為而言。如係因而發生互毆之行為，即無從分別何方先
    為不法侵害，均不得主張防衛權（最高法院73年度台上字第
    4045號判決及92年度台上字第3791號等判決意旨參照）。又
    正當防衛必須對於現在不法之侵害，始足當之，侵害業已過
    去，或無從分別何方為不法侵害之互毆行為，均不得主張防
    衛權，而互毆係屬多數動作構成單純一罪，而互為攻擊之傷
    害行為，縱令一方先行出手，還擊之一方，在客觀上苟非單
    純對於現在不法之侵害為必要排除之反擊行為，因其本即有
    傷害之犯意存在，自無主張防衛權之餘地，亦有最高法院96
    年度台上字第3526號判決意旨可資參照。
四、經查，異議人於上揭時、地有與許國文互相鬥毆之行為，異
    議人於警詢時亦自承有用手打許國文頭部等語，有警詢筆錄
    及現場監視錄影器畫面可參，堪認異議人有與許國文互相鬥
    毆之行為。異議人雖辯稱其毆打許國文之行為係屬自衛，然
    異議人於警詢時稱：許國文持鐵管打向我時我有用左手接住
    ，我左手被鐵管刺破皮、瘀青但我不敢放開，當時我因為會
    痛就有用右手打許國文頭部，是異議人出手時，顯非單純就
    現在不法之侵害為必要排除或防衛之行為，而仍有攻擊傷害
    之犯意存在，並不符合正當防衛之要件，故其辯稱僅係出於
    自衛等語，尚無足採。從而，原處分機關依社會秩序維護法
    第87條第2款之規定，處異議人3,000元之罰鍰，於法並無不
    合。異議人聲明異議指摘原處分不當，請求撤銷原處分，為
    無理由，應予駁回。
五、依社會秩序維護法第57條第2項前段規定，裁定如主文。
中　　華　　民　　國　　111 　年　　6 　　月　　15　　日
                  屏東簡易庭  法　官  曾吉雄
以上正本證明與原本無異。
不得抗告。
中　　華　　民　　國　　111 　年　　6 　　月　　15　　日
                              書記官　鄭美雀